臺灣高等法院花蓮分院刑事判決　　　　100年度上訴字第191號
上　訴　人
即　被　告　鄭力嘉
　　　　　　錢美蘭
　　　　　　錢梅花　50歲民.
上列上訴人等因違反臺灣地區與大陸地區人民關係條例等案件，
不服臺灣花蓮地方法院九十九年度訴字第三五九號中華民國一百
年六月三十日第一審判決（起訴案號：臺灣花蓮地方法院檢察署
九十九年度偵字第九五三號），提起上訴，本院判決如下：
    主  文
上訴駁回。
    理  由
一、按不服地方法院之第一審判決而上訴者，應向管轄第二審之
    高等法院為之。上訴書狀應敘述具體理由。上訴書狀未敘述
    上訴理由者，應於上訴期間屆滿後二十日內補提理由書於原
    審法院，逾期未補提者，原審法院應定期間先命補正。第二
    審法院認為上訴書狀未敘述理由或上訴有第三百六十二條前
    段之情形者，應以判決駁回之。但其情形可以補正而未經原
    審法院命其補正者，審判長應定期間先命補正。刑事訴訟法
    第三百六十一條、第三百六十七條，分別定有明文。所謂不
    服第一審判決之具體理由，必係依據卷內既有訴訟資料或提
    出新事證，指摘或表明第一審判決有何採證認事、用法或量
    刑等足以影響判決本旨之不當或違法，而構成應予撤銷之具
    體事由，始克當之（例如：依憑證據法則具體指出所採證據
    何以不具證據能力，或依憑卷證資料，明確指出所為證據證
    明力之判斷如何違背經驗、論理法則）；倘僅泛言原判決認
    定事實錯誤、違背法令、量刑失之過重或輕縱，而未依上揭
    意旨指出具體事由，或形式上雖已指出具體事由，然該事由
    縱使屬實，亦不足以認為原判決有何不當或違法者（例如：
    對不具有調查必要性之證據，法院未依聲請調查亦未說明理
    由，或援用證據不當，但除去該證據仍應為同一事實之認定
    ），皆難謂係具體理由，俾與第二審上訴制度旨在請求第二
    審法院撤銷、變更第一審不當或違法之判決，以實現個案救
    濟之立法目的相契合，並節制濫行上訴（最高法院九十七年
    度台上字第八九二號判決參照）。是以上訴人之上訴書狀或
    補提之上訴理由書，雖有敘述上訴理由，惟並未具體敘述第
    一審判決有上述違法、不當情形，即與未敘述具體理由無異
    ，其所為上訴，即不符合上訴之法定要件。
二、本件上訴人鄭力嘉、錢美蘭、錢梅花因不服原審分別論處其
    等違反臺灣地區與大陸地區人民關係條例第七十九條第四項
    、第二項、第一項之罪，上訴人鄭力嘉並判處有期徒刑十月
    減為五月，緩刑二年，並向公庫支付新臺幣（下同）五萬元
    ；上訴人錢美蘭、錢梅花各判處有期徒刑八月減為四月，均
    緩刑二年，並各向公庫支付四萬元，於法定上訴期間內提起
    上訴，形式上雖提出上訴書狀敘述上訴理由如下：
（一）上訴人鄭力嘉上訴理由略以：錢美蘭、錢梅花利用伊憨厚
      ，存心幫忙錢美萍來臺賺錢，而收取錢美蘭、錢梅花差旅
      費三萬元，該費用非屬圖利及報酬，且該筆款項亦於民國
      九十五年間由其妻邱士棻還給錢美蘭，伊完全處於被玩弄
      之情況下犯此錯誤，也已自首犯行，因伊尚有三個子女要
      扶養，且處於失業狀況，無法負擔支付公庫五萬元。為此
      ，請求從輕改判云云。
（二）上訴人錢美蘭、錢梅花上訴理由略以：原審認定錢美萍與
      鄭力嘉辦理假結婚，顯與事實不符，此有大陸地區江西省
      九江市結婚公證書及九江市潯陽區人民法院判決離婚之民
      事判決書可證。又其等之妹錢美萍想嫁到臺灣追求較好的
      生活並非罪惡，其循正常程序辦理，並無不法或為非法行
      為，上訴人錢美蘭、錢梅花希望其等之妹錢美萍循合法管
      道嫁到臺灣，亦屬人之常情，而無不法云云。
三、惟查：
（一）上訴人鄭力嘉、錢美蘭、錢梅花等人對於檢察官起訴之犯
      罪事實均坦承犯行（見原審卷第一四六頁、第一五七頁、
      第一六五頁），經原審依法調查各項相關證據，本於所得
      之心證，認上訴人等之犯行罪證明確，而予依法論罪，業
      已敘明其所憑之證據及論斷之理由，於法並無不合。
（二）按量刑之輕重，係屬事實審法院得依職權裁量之事項，苟
      於量刑時，已依行為人之責任為基礎，並斟酌刑法第五十
      七條各款所列情狀，而未逾越法定範圍，又未濫用其職權
      ，即不得遽指為違法。原審於量刑時，已依上揭規定，審
      酌上訴人鄭力嘉欲使大陸地區人民錢美萍以假結婚取得配
      偶身分非法入境之犯罪動機、手段、目的，嚴重影響社會
      秩序，惟尚未入境，損害尚輕，並衡酌其智識程度、生活
      狀況，自始坦承犯行等一切情狀，而予論罪科刑，並予以
      附條件之緩刑，既未逾越法定刑度，又無濫用自由裁量權
      限之情形，所為之量刑亦稱妥適，核無不當或違法之情形
      。上訴人鄭力嘉上訴意旨以上開上訴理由，泛指原審量刑
      過重，並未具體指摘原判決有如何採證、認事、用法及量
      刑等足以影響判決本旨之不當或違法之理由，應認其上訴
      為不合法律上之程式，予以駁回。
（三）上訴人錢美蘭、錢梅花雖以前詞置辯，惟其等提出之大陸
      地區江西省九江市結婚公證書及九江市潯陽區人民法院民
      事判決書，僅能形式上證明錢美萍與鄭力嘉有經由大陸地
      區江西省九江市公證處及九江市潯陽區人民法院為結婚及
      離婚之公證與判決，並不能以此即能證明其等有結婚之真
      意，且上訴人錢美蘭於原審其辯護人在場之情形下為認罪
      之表示（見原審卷第一四六頁、第一六五頁）；而上訴人
      錢梅花於其辯護人在場，並經交互詰問證人後，始為認罪
      之表示（見原審卷第一五七頁、第一六五頁），足認其等
      於原審之認罪陳述係出於真意。再本件係被告鄭力嘉至警
      局自首（見警卷第三頁）始查悉上情，如非確有其事被告
      鄭力嘉何須甘冒刑責而至警局自首犯行，是上訴人錢美蘭
      、錢梅花前揭所辯，顯非可採。上訴人錢美蘭、錢梅花形
      式上雖已提出上開上訴事由，然並未具體指摘原判決有如
      何採證、認事、用法及量刑等足以影響判決本旨之不當或
      違法，而構成應予撤銷之具體事由，應認其等上訴為不合
      法律上之程式，予以駁回。
（四）此外，上訴人錢美蘭、錢梅花雖於一百年七月二十九日之
      上訴理由狀補陳：其餘上訴理由待聘請律師後，開庭前再
      補呈，惟迄今已距一月餘仍未補呈，本院認其於一百年七
      月十四日提起上訴後，已於同年月二十九日補提上訴理由
      狀，而無再等待其等另行補提上訴理由之必要，附此敘明
      。
（五）綜上所述，上訴人鄭力嘉、錢美蘭、錢梅花之上訴均不合
      法律上之程式，且無從命補正，均應予駁回，且不經言詞
      辯論為之。
據上論斷，應依刑事訴訟法第三百六十七條前段、第三百七十二
條，判決如主文。
中    華    民    國    100    年    9    月     1    日
                  刑事庭審判長法  官  何方興
                              法  官  王紋瑩
                              法  官  陳秋錦
以上正本證明與原本無異。
如不服本判決，應於收受送達後10日內向本院提出上訴書狀，其
未敘述理由者，並得於提起上訴狀後10日內向本院補提理由書（
均須按他造當事人之人數附繕本）「切勿逕送上級法院」。
告訴人或被害人如對於本判決不服者，應具備理由請求檢察官上
訴，其上訴期間之計算係以檢察官收受判決正本之日期為準。
當事人之人數附繕本）「切勿逕送上級法院」。
中    華    民    國   100    年    9     月    1     日
                              書記官  吳璧娟
附錄本判決論罪之法律條文：
臺灣地區與大陸地區人民關係條例第79條
（罰則）
違反第15條第1款規定者，處1年以上7年以下有期徒刑，得併科
新臺幣1百萬元以下罰金。
意圖營利而犯前項之罪者，處3年以上10年以下有期徒刑，得併
科新臺幣5百萬元以下罰金。
前二項之首謀者，處5年以上有期徒刑，得併科新臺幣1千萬元以
下罰金。
前三項之未遂犯罰之。
中華民國船舶、航空器或其他運輸工具所有人、營運人或船長、
機長、其他運輸工具駕駛人違反第15條第1款規定者，主管機關
得處該中華民國船舶、航空器或其他運輸工具一定期間之停航，
或廢止其有關證照，並得停止或廢止該船長、機長或駕駛人之職
業證照或資格。
中華民國船舶、航空器或其他運輸工具所有人，有第1項至第4項
之行為或因其故意、重大過失致使第三人以其船舶、航空器或其
他運輸工具從事第1項至第4項之行為，且該行為係以運送大陸地
區人民非法進入臺灣地區為主要目的者，主管機關得沒入該船舶
、航空器或其他運輸工具。所有人明知該船舶、航空器或其他運
輸工具得沒入，為規避沒入之裁處而取得所有權者，亦同。前項
情形，如該船舶、航空器或其他運輸工具無相關主管機關得予沒
入時，得由查獲機關沒入之。